【裁判字號】    85,台上,3723
【裁判日期】    850802
【裁判案由】    貪污
【裁判全文】
最高法院刑事判決                              八十五年度台上字第三七二三號
    上 訴 人  甲○○
右上訴人因貪污案件，不服台灣高等法院高雄分院中華民國八十四年六月十三日第二
審更審判決（八十四年度上更(一)字第六七號，起訴案號：台灣高雄地方法院檢察署八
十二年度肅偵字第二二七四一號），提起上訴，本院判決如左：
    主  文
上訴駁回。
    理  由
按刑事訴訟法第三百七十七條規定，上訴於第三審法院，非以判決違背法令為理由，
不得為之。是提起第三審上訴，應以原判決違背法令為理由，係屬法定要件。如果上
訴理由狀並未依據卷內訴訟資料，具體指摘原判決不適用何種法則或如何適用不當，
或所指摘原判決違法情事，顯與法律規定得為第三審上訴理由之違法情形，不相適合
時，均應認其上訴為違背法律上之程式，予以駁回。本件上訴意旨略稱：上訴人甲○
○前雖為中國鋼鐵股份有限公司（下稱中鋼公司）設備處之技術員，然上訴人對中鋼
公司外包給華章工程股份有限公司（下稱華章公司）之高壓軟管壓接等工程，並無監
督、管理、檢驗之權，該高壓軟管之壓接工程之監督、檢驗，應由承包商自行負責，
非上訴人職務範圍內之工作，故上訴人係於職務範圍外，與林長吉合夥，以上訴人本
身所具備之技術，參與該項壓接工作而獲取報酬，係本於與林長吉之合夥契約關係，
並承擔林長吉之工作，此與單純之坐收圖利或收受賄賂，尚屬有間。至於系爭之修護
工令單係上訴人所聲請，因之，工令單上訴人亦有權簽署，且所交付物品之數量無誤
，受領人即應簽名，本件之工令單所申請之四條高壓軟管既已送交黃靖國使用，則無
論以上訴人名義或黃靖國名義簽收，均無生損害於他人，原判決認上訴人有偽造私文
書，亦有未合云云。惟查原判決撤銷第一審不當之科刑判決，改判論處上訴人連續依
據法令從事公務之人員，對於職務上之行為，收受賄賂及連續依據法令從事公務之人
員，對於主管之事務直接圖利之罪刑，並就所犯上述兩罪定其應執行刑，已詳敘其所
憑之證據及認定之理由。又按證據之取捨、事實之認定，乃事實審法院職權行使之範
圍，茍其判斷與論理法則或經驗法則無違，即不得任意指為違法。原判決依憑中鋼公
司民國八十二年十二月二十一日以（八二）中鋼Ａ４字第一二二○一○－○○三六四
九號函、上訴人在法務部調查局高雄市調查處之供詞、證人陳登祿之證言、上訴人曾
在中鋼公司前開工程之Ｈ0000000ＮＴ三一Ａ一二號修護工令單之檢驗人及主
管欄簽署其姓名，已示經其檢驗等證據，認定上訴人對於華章公司所承包之工程負有
監督、管理、檢驗之責；其判斷與論理法則或經驗法則均無違背。又原判決依憑上訴
人在法務部調查局高雄市調查處之供詞、證人林長吉之證詞、林長吉所登載工程款帳
目明細表、華章公司向中鋼公司請領工程款明細表等證據，認定上訴人基於概括犯意
，連續對於職務上之行為，收受賄賂共新台幣（下同）五萬五千一百十五元，其採證
亦無違誤。再查原判決依憑上訴人之部分供詞、證人林長吉之證詞、林長吉所登載工
程款帳目明細表、證人張超、蔡良輝、林祥於第一審之證言、證人黃靖國於檢察官偵
查中與原審之證詞、中鋼公司之Ｈ0000000ＮＴ三一Ａ一二號修護工令單等證
據，綜合判斷，認定上訴人連續依據法令從事公務之人員，對於主管之事務直接圖利
，且與行使偽造公文書罪有方法結果之牽連關係，乃從一重依連續依據法令從事公務
之人員，對於主管之事務直接圖利罪論處罪刑。並說明縱令華章公司之承包能力不足
，亦應經由法定程序層報上級依承包合約處理，無由上訴人利用職權自行承包謀取不
法利益之理；而上訴人就前開工程既有監督管理及技術指導之責，復不出資、不負擔
前開工程之虧損，而只分享盈餘，顯與民法之合夥有別，自難謂上訴人分取工程款乃
其提供技術參與合夥所獲取之報酬。又上訴人對於其主管之事務即其負責檢驗之工程
，為承攬而取得工程款，認其此部分行為，係對於主管之事務直接圖利，就上訴人所
辯無收受賄賂、圖利及偽造文書云云，認無可採，分別詳敘理由予以指駁。上訴意旨
全就原判決已論斷說明之事項，重為單純事實上之爭執，而就原判決之論斷科刑，究
竟如何違背法令，並未依據卷內訴訟資料具體指摘，自非適法之第三審上訴理由，應
認其上訴為違背法律上之程式，予以駁回。
據上論結，應依刑事訴訟法第三百九十五條前段，判決如主文。
中      華      民      國    八十五    年      八      月      二      日
                              最高法院刑事第一庭
                                  審判長法官  黃  雅  卿
                                        法官  楊  文  翰
                                        法官  陳  正  庸
                                        法官  張  淳  淙
                                        法官  洪  文  章
      右正本證明與原本無異
                                              書  記  官
中      華      民      國    八十五    年      八      月      七      日


司法院資訊處製作；財團法人民間司法改革基金會備份。
